臺灣高等法院刑事判決　　　　　　　　96年度上訴字第1348號
上　訴　人　臺灣臺北地方法院檢察署檢察官
上　訴　人
即　被　告　甲○○
指定辯護人　本院公設辯護人郭書益
上列上訴人因被告毒品危害防制條例案件，不服臺灣臺北地方法
院95年度訴字第1642號，中華民國96年 2月27日第一審判決（起
訴案號：臺灣臺北地方法院檢察署94年度偵字第9048號），提起
上訴，本院判決如下：
    主  文
原判決撤銷。
甲○○販賣第二級毒品，處有期徒刑捌年陸月，扣案含第二級毒
品ＭＤＭＡ成分之黃色藥錠拾陸顆均沒收銷燬之、扣案含第三級
毒品愷他命貳瓶、行動電話壹支（內含0000000000號
ＳＩＭ卡壹枚）均沒收、犯罪所得新臺幣捌仟佰元沒收，如全
部或一部不能沒收時，以其財產抵償之。
    事  實
一、甲○○明知ＭＤＭＡ及愷他命分屬毒品危害防制條例所定之
    第二級毒品及第三級毒品，依法不得販賣，竟意圖營利，基
    於販賣第二級毒品ＭＤＭＡ之犯意及販賣第三級毒品愷他命
    之概括犯意，以其所有之0000000000號行動電話
    、用代號「衣服」、「冰棒」、「ＥＢＡ」代表ＭＤＭＡ、
    代號「褲子」、「馬」、「Ｋ」代表愷他命、「東西」代表
    毒品等方式與他人聯繫販賣ＭＤＭＡ及愷他命之事宜，而於
    如附表所示之時間，以每瓶新臺幣（下同）七百元之價格連
    續販賣愷他命予林芳宜、慕歆（起訴書誤繕為慕「昀」歆
    ），復於九十三年八月一日晚上十時三十四分許，以不詳價
    格同時販賣三瓶愷他命及三顆ＭＤＭＡ予羅彩瑄，嗣於九十
    三年八月十二日上午十時許，為警持搜索票搜索甲○○位於
    臺北市○○○路一○七巷四三號四樓之三之住處，扣得行動
    電話一支（內含0000000000號ＳＩＭ卡一枚）、
    含第二級毒品ＭＤＭＡ成分之藥錠十六顆、含第三級毒品愷
    他命成分之粉末物二瓶、一粒眠七十顆及現金四十三萬六千
    元，始查悉上情。
二、案經臺北市政府警察局刑事警察大隊報請臺灣板橋地方法院
    檢察署檢察官呈請臺灣高等法院檢察署檢察長令轉臺灣臺北
    地方法院檢察署檢察官偵查起訴。
    理  由
壹、訊據上訴人即被告甲○○固不否認電話號碼為000000
    0000號行動電話為其所使用，其並未曾販賣衣服、褲子
    等服飾，而其於九十三年八月十二日為警查獲前幾個月結識
    證人林芳宜、慕歆，且其於九十三年八月一日曾使用上開
    行動電話與證人羅彩瑄聯繫，另於九十三年八月十二日上午
    十時許為警持搜索票搜索其位於臺北市○○○路一○七巷四
    三號四樓之三之住處，扣得行動電話一支（內含00000
    00000號ＳＩＭ卡一枚）、含第二級毒品ＭＤＭＡ成分
    之藥錠十六顆、含第三級毒品愷他命成分之粉末物二瓶、一
    粒眠七十顆及現金四十三萬六千元等情，惟矢口否認有販賣
    第二、三級毒品之犯行，並於本院審理時辯稱：證人林芳宜
    、慕歆二人警詢時所述不實，因為我們去警局時是早上七
    點左右，但她們做筆錄時是下午，在警局待很久，她們後來
    告訴我警方叫她們轉為證人，當天就飭回，且二個證人說我
    是在電話上聯絡賣毒品給她們，但根本沒有任何一通我們聯
    絡的電話紀錄，且我並不是當場販賣毒品給她們被查獲，她
    們之所以那麼說，證人在別庭說她們是第一次去警局，警察
    有誘導她們回答，且她們也想趕快做完筆錄趕快回家。又我
    當時是因為朋友大家一起在玩，並沒有販賣的行為，而電話
    裡有提到那些代號，因我們在玩時會認識一些藥頭，有些女
    生會問我，問我去那裡找人買，羅彩瑄也是這樣，不是我販
    賣毒品給她，是我帶她去找別的藥頭買，不是她說的我賣給
    她，因時間久了，她的記憶可能模糊云云。
一、證據能力部分：
  (一)被告甲○○及公訴人就以下本院作為判斷依據之各項證據資
    料，除被告甲○○於原審審理時曾爭執證人林芳宜、慕歆
    於警詢中陳述之證據能力外，餘者於原審及本院審理時均同
    意或不爭執其證據能力，而本院審酌該等言詞供述及書面作
    成時之情況認為適當，均無不宜作為證據之情事，是除證人
    林芳宜、慕歆於警詢中之陳述（證人林芳宜、慕歆於警
    詢中陳述之證據能力之認定，詳如後述）外之前開證據資料
    ，依刑事訴訟法第一百五十九條之五規定，均得作為證據。
  (二)證人林芳宜、慕歆於警詢供述有證據能力之理由：
  (1)按被告以外之人於審判外之言詞或書面陳述，除法律有規定
    者外，不得作為證據；被告以外之人於檢察事務官、司法警
    察官或司法警察調查中所為之陳述，與審判中不符時，其先
    前之陳述具有較可信之特別情況，且為證明犯罪事實存否所
    必要者，得為證據，刑事訴訟法第一百五十九條第一項、第
    一百五十九條之二分別定有明文。
  (2)本案證人林芳宜、慕歆分別於警詢中明確指認被告於如附
    表所示時間、地點販賣第三級毒品，嗣證人林芳宜、慕歆
    於臺灣板橋地方法院九十四年度訴字第一○○○號案件審理
    及本院九十五年度上訴字第七二四號案件審理中雖均翻異前
    詞，改稱警詢中所述不實，證人林芳宜於臺灣板橋地方法院
    九十四年度訴字第一○○○號案件審理中供稱：在警局時因
    為很緊張所以才做不實指述，警察問話時伊只有單純回答是
    或不是等語；另證人慕歆於上開臺灣板橋地方法院案件審
    理中則稱：在警局中，是警察將筆錄寫好要伊照念，當時伊
    很緊張，所以照警察意思去說等語；在上開本院另一案件審
    理中又稱：伊不記得是否看過筆錄之內容，因為伊很緊張，
    警察要伊簽名伊就簽名等語，有相關警詢筆錄及審判筆錄在
    卷可參，惟此據證人即製作上開警詢筆錄之警員李金水、謝
    志鑫於原審審理時堅決否認有不當取供之情（見原審九十六
    年一月十一日審判筆錄），且原審經當庭勘驗證人林芳宜、
    慕歆於警詢中製作警詢之錄影紀錄，證人林芳宜、慕歆
    係分別接受二名警員之詢問，證人林芳宜、慕歆均出現在
    畫面右側，兩名警員在畫面之左側，畫面上並無任何時間的
    標示，由室內燈光無法判別為白天或晚上，兩名警員一名負
    責以電腦製作筆錄，另一名負責詢問，證人林芳宜、慕歆
    均無法看到筆錄記載的內容，警方與證人林芳宜、慕歆均
    為連續之陳述，連續之錄影，製作筆錄之警員按照詢問過程
    陸續以電腦繕打筆錄，詢問回答之間均有適當的停頓時間供
    製作筆錄之警員製作筆錄，證人林芳宜、慕歆全程神情均
    正常，警員語氣平和，並無使用不正方法，另證人林芳宜、
    慕歆前方雖均置有文件，證人林芳宜、慕歆亦偶有檢視
    桌上文件，但對於警方詢及證人林芳宜、慕歆吸食毒品、
    向車明鴻及被告購買毒品的問題時，均未看文件加以回答，
    有原審勘驗筆錄在卷可參，是證人林芳宜、慕歆前開所稱
    僅於警詢中回答是或不是或照警察寫好筆錄念出云云，顯與
    事實不符，且證人林芳宜、慕歆於製作警詢筆錄過程，經
    警員詢問向何人購買毒品時，二人均可精確陳述向被告購買
    愷他命之時間、地點，交易之數量及金額，倘非實情，何以
    能清楚交代交易毒品之各項細節，又證人林芳宜、慕歆為
    被告之友人，果非真實，何需虛構證詞誣陷被告？本案應認
    證人林芳宜、慕歆於警詢中之供述確實係出於自由意志所
    為。至被告於本院審理時復稱：因為我們去警局時是早上七
    點左右，但她們做筆錄時是下午，在警局待很久，她們後來
    告訴我警方叫她們轉為證人，當天就飭回云云，惟此與證人
    李金水於原審審理時證稱：「（根據被告答辯狀所述，你們
    對證人有做疲勞訊問及夜間訊問，是否如此？）沒有。（根
    據被告所述，你們問完兩位證人之後已經是晚上有無此事？
    ）沒有，而且筆錄有記載，三點，問完大概是四點左右」，
    ‧‧‧（林芳宜跟慕歆帶到警局是下午幾點？）可能帶到
    隊上已經中午。（證人帶到刑事局之後有無立即製作筆錄？
    ）應該有隔一段時間，因為要先安排是何人先訊問及何人問
    ，然後有先讓證人吃飯，所以才沒有馬上問」等語，核與上
    開勘驗筆錄所載勘驗警詢錄影帶時間各約近一小時、及二紙
    臺北市政府警察局刑事警察大隊搜索筆錄（見九十三年度偵
    字第一三一二六號影印卷第七頁、第十頁反面）所載係於九
    十三年八月十二日八時至九時搜索車明鴻住處、於同日十時
    至十時三十分搜索被告住處等情相符，是被告上開所辯，顯
    係虛構卸責之詞，不足採信。
  (3)故本院綜據上情，認為證人林芳宜、慕歆先前於警詢所為
    之供述，與之後於臺灣板橋地方法院檢察署檢察官訊問時及
    臺灣板橋地方法院、本院上開案件審理中所為之證言相較，
    認證人林芳宜、慕歆於警詢時之外部附隨條件或環境顯具
    有較為自然可信之外部特別狀況，並為證明被告販賣第三級
    毒品之犯罪事實存在所必要，依刑事訴訟法第一百五十九條
    之二之規定，證人林芳宜、慕歆於警詢中供述，應均有證
    據能力。
二、實體認定部分：
  (一)本案被告於案發期間使用電話號碼為0000000000
    號行動電話，其未曾販售衣服、褲子等服飾，被告於九十三
    年八月十二日為警查獲前幾個月即結識證人林芳宜、慕歆
    ，且其於九十三年八月一日曾使用上開行動電話與證人羅彩
    瑄聯繫，另於九十三年八月十二日上午十時許為警持搜索票
    搜索其位於臺北市○○○路一○七巷四三號四樓之三之住處
    ，扣得其所有行動電話一支（內含0000000000號
    ＳＩＭ卡一枚）、含第二級毒品ＭＤＭＡ成分之藥錠十六顆
    、含第三級毒品愷他命成分之粉末物二瓶、一粒眠七十顆及
    現金四十三萬六千元等情，為被告所不否認，且有搜索扣押
    筆錄、扣押目錄表及照片七張在卷可資佐證，自堪信上開事
    實為真實。
  (二)被告是否曾如附表所示販賣愷他命予證人林芳宜、慕歆及
    是否曾販賣愷他命及ＭＤＭＡ予證人羅彩瑄部分，證人慕
    歆、林芳宜於偵查及另案審理中固均證稱：並未向被告購買
    毒品等語，證人林芳宜於另案審理中尚稱：在警局時因為很
    緊張所以才做不實指述，警察問話時伊只有單純回答是或不
    是等語，證人慕歆於另案審理中亦證稱：在警局中，是警
    察將筆錄寫好要伊照念，當時伊很緊張，所以照警察意思去
    說，並未看筆錄，警察要伊簽名，伊就簽名等語，然此經原
    審勘驗證人林芳宜、慕歆製作警詢筆錄之錄影資料，並無
    如證人林芳宜所述其僅單純回答是或不是及如證人慕歆所
    述警察已經打好筆錄要其照念之情，已如前述，而證人慕
    歆於警詢時供稱：案發警察持搜索票進入新生北路搜索時，
    伊已經在房屋內，當時裡面有被告、車明鴻。伊施用愷他命
    已經二年了，差不多是二、三天施用一罐，施用的愷他命是
    向車明鴻、被告買的，伊最近一次是在九十三年八月十一日
    晚上五、六時向被告購買愷他命等語（見原審九十六年一月
    八日勘驗筆錄第一頁至第一一頁）；證人林芳宜於警詢時供
    稱：伊與車明鴻及被告為朋友，伊曾於九十三年五月間到九
    十三年八月十二日為警查獲前一個月左右才向被告以七百元
    之價格購買愷他命，次數不到十次，每次買愷他命二、三瓶
    等語（見同上勘驗筆錄第一一頁至第二○頁）；證人羅彩瑄
    於原審審理中結證稱：因為伊有在施用愷他命及搖頭丸，伊
    曾於九十三年八月一日晚上九時五十九分零七秒、同日晚上
    十時二十四分十三秒、同日晚上十時三十四分二十六秒以行
    動電話與電話中之對方聯繫以幾百元購買搖頭丸及愷他命，
    電話中提到之衣服、褲子即分別指搖頭丸、愷他命等語（見
    原審九十六年一月十一日審判筆錄）。又觀諸臺北市政府警
    察局刑事警察大隊向臺灣板橋地方法院檢察署聲請對被告所
    使用之0000000000號行動電話門號監聽之譯文內
    容（Ａ代表被告。Ｂ代表通話之對方）：「（九十三年七月
    十七日晚上九時二十二分二十五秒，通話對方之電話號碼：
    0000000000號）Ｂ：你們去接一百算多少？Ａ：
    要多少不一定。Ｂ：是。Ａ：ＯＫ的東西。Ｂ：我這邊有人
    問我五十克多少？Ａ：人家要拿喔？Ｂ：五十克的現金。Ａ
    ：你反而問他那邊有沒有東西，我跟他拿好了。Ｂ：你不是
    有到了嗎？Ａ：沒有啊！Ｂ：不然早上怎麼會有東西？Ａ：
    早上是我們自己要發的，都發完了，我的已經沒了。Ｂ：你
    的又沒了。Ａ：我東西到了，欲購從速。Ａ：到最後就一堆
    人來，一下就空了。Ｂ：昨天是接一百還是二百？Ａ：反正
    我們就一個人分了幾十支。Ｂ：沒東西喔。Ａ：不要說別人
    接，我們自己都想接，有啦，黑的問他要不要？Ｂ：黑色的
    ，為什麼是黑色的？Ａ：真的，有黑色的，全黑的。Ｂ：是
    什麼東西？Ａ：褲子啊！Ａ：我根本在懷疑那根本不是Ｋ。
    」、「（九十三年七月三十一日凌晨二時四十六分五十一秒
    ，通話對方之電話號碼：0000000000號）Ｂ：有
    嗎？Ａ：有有有。Ｂ：好不好嗎？Ａ：不好。Ｂ：真的。Ａ
    ：不怎麼樣。Ｂ：比上次拿那個還不好嗎？Ａ：我用覺得不
    怎麼樣。Ｂ：那應該就沒有感覺吧！Ａ：因為今天是禮拜六
    ，不拿就沒有東西發。Ｂ：不進不行，要賺錢的嘛！Ａ：可
    是客人也是拿，他不跟我拿也是沒東西拿，而且我放給他們
    是比較低一點。Ａ：他們有講，他們去外面跟別的藥頭拿也
    不見得是好的。Ｂ：那我想一下看要不要。Ａ：好，看怎樣
    再打電話給我。Ｂ：好。」、「（九十三年七月三十一日凌
    晨一時十一分零三秒，通話對方之電話號碼：000000
    0000號）Ａ：喂。Ｂ：有空嗎？Ａ：有。Ｂ：我想跟你
    調東西。Ａ：好。Ｂ：我要拿一支二千。Ａ：好。Ｂ：拜。
    」、「（九十三年七月三十一日凌晨一時二十四分四十六秒
    ，，通話對方之電話號碼：0000000000號）Ａ：
    喂。Ａ：你要調東西，是不是？Ｂ：對。Ａ：你在哪裡？Ｂ
    ：我在晶華按摩的，長安東路跟天津街。Ａ：我知道，那我
    是到晶華打給你還是？Ｂ：對，你到門口打給我好了。Ａ：
    你要多少？Ｂ：兩支就好。」、「（九十三年七月三十一日
    凌晨零時五十六分四十九秒，通話對方之電話號碼：000
    0000000號）Ａ：喂。Ｂ：小惠的朋友啦！Ａ：小惠
    ... Ｂ：我之前有跟你調過東西。Ｂ：你現在手邊有嗎？Ａ
    ：有。Ｂ：褲子的部分有沒有？Ａ：有。Ｂ：那你那邊靠哪
    裡？Ａ：林森北路六條通這邊。Ｂ：六條是到了南京了沒？
    Ａ：還沒，你是從長安過來是不是？Ｂ：我應該是往北。Ａ
    我在長安跟南京正中間。Ａ：過長安東中間還有一紅綠燈這
    邊。Ｂ：褲子的價錢？Ａ：二五，七百。Ｂ：這樣子，褲子
    怎樣？Ａ：還好。Ｂ：因為現在有兩種，有一種是馬的。Ａ
    ：現在都很缺，我便宜一點出給你。Ｂ：我知道。Ａ：大概
    要多久。Ｂ：我到那邊打給你。Ｂ：我大概兩點前，因為我
    在臺北縣。Ａ：到的時候打給我。」、「（九十三年八月一
    日晚上六時五十三分二十秒，通話對方之電話號碼：000
    0000000號）Ａ：喂。Ｂ：小欣喔，有沒有Ｋ？Ａ：
    有。Ｂ然後林森三要不要送？Ａ：好。Ｂ：一一三地下室一
    一三。Ｂ：你拿兩支過來，褲子。」、「（九十三年八月一
    日晚上八時七分三十九秒，通話對方之電話號碼：0000
    000000號）Ａ：喂。Ｂ：你是小欣嗎？我是小薇的朋
    友。Ｂ：他說我可不可以問看看你那邊有沒有東西？Ｂ：你
    那邊現在有衣，可以調嗎？Ａ：衣服，有啊！Ｂ：你有什麼
    ？Ａ：冰棒跟ＥＢＡ。Ｂ：有別的嗎？因為這兩種我都用過
    ，我都不喜歡。Ａ：沒有。Ｂ：你那邊一件多少？Ａ：二五
    啊。Ｂ：二五，我想一下，我想一下要的話再打給你。」、
    「（九十三年八月一日晚上九時五十九分零七秒，通話對方
    之電話號碼：0000000000號）Ａ：喂？Ｂ：喂！
    小欣我是ＣＯＣＯ。Ａ：我知道。Ｂ：你在那裡？Ａ：一樣
    啊？Ｂ：長春路。Ａ：啊？Ｂ：一樣在長春路？Ａ：在附近
    ，就是在你的附近。Ｂ：在附近，真好。Ｂ：我跟你講我現
    在要東西。Ａ：可是現在東西不會很好喔！Ｂ：你說衣服嗎
    ？Ａ：褲子。Ｂ：你說褲子跟上次那一批一樣是不是？Ａ：
    上次那批？反正不會很好啦，我是跟你明講不會很好。Ｂ：
    啊？不會很好就對了。Ａ：因為外面真的沒東西拿了。Ｂ：
    對啊，沒東西拿了。Ａ：沒有什麼東西可以拿了。你去跟別
    人調你就知道。Ｂ：妳旁邊那個人一直在碎碎念。Ａ：因為
    你去跟別人調你就知道，因為外面真的沒東西拿了，不拿就
    沒有東西用，拿了話就不會很好這樣子就看你要不要？Ｂ：
    有沒有比之前我退給你那個差？Ａ：就差不多啊。Ｂ：好，
    那... 。Ａ：你自己想，我會事先跟你講好，我不會讓你拿
    再讓你退。Ｂ：所以我才會喜歡跟你拿。Ａ：我會跟你講東
    西好不好，讓你自己去決定。Ｂ：我也很矛盾，我再打電話
    給你。」、「（九十三年八月一日晚上十時二十四分十三秒
    ，通話對方之電話號碼：0000000000號）Ａ：喂
    。Ｂ：喂。等下我看，我要一、二、三，三件褲子、三件衣
    服。Ａ：好。Ｂ：好，你到時再打給我？Ａ：我到哪裡？Ｂ
    ：到我家樓下。Ａ：好。Ｂ：拜拜。」、「九十三年八月一
    日晚上十時三十四分二十六秒）Ｂ：喂，馬上下去，你到了
    嗎？Ａ：到了。」（見臺灣板橋地方法院檢察署九十三年度
    偵字第一三一二六號卷第九一頁至第九七頁及原審九十六年
    一月十一日審判筆錄第一七頁、第一八頁），而監聽譯文內
    容陸續出現「褲子」、「東西」、「馬」、「Ｋ」、「衣服
    」、「冰棒」、「ＥＢＡ」等用語，被告於警詢中亦自承：
    「衣服」係指ＭＤＭＡ，「褲子」、「Ｋ」係指愷他命等語
    （見同上偵查卷第一七頁），證人黃建南於臺灣板橋地方法
    院九十四年度訴字第一○○○號案件中到庭結證稱：監聽譯
    文中之「衣服」是指搖頭丸，「褲子」是指愷他命等語（見
    臺灣板橋地方法院九十四年度訴字第一○○○號卷第六一頁
    ），另參酌上開監聽譯文之內容，可知上開監聽譯文中「衣
    服」、「冰棒」、「ＥＢＡ」確係代表ＭＤＭＡ，「褲子」
    、「馬」、「Ｋ」代表愷他命，「東西」則係指毒品無訛。
    又被告雖於本院審理時辯稱：電話裡有提到那些代號，因我
    們在玩時會認識一些藥頭，有些女生會問我，問我去那裡找
    人買，羅彩瑄也是這樣，不是我販賣毒品給她，是我帶她去
    找別的藥頭買，不是她說的我賣給她，因時間久了，她的記
    憶可能模糊云云，然此與證人羅彩瑄於原審審理時所證我係
    要跟電話中的男子買毒品，不是調等語不符（見原審卷第一
    一六頁至一一七頁），且參以上開監聽譯文之前後文句，被
    告與各通話對方之通話內容除詢問價錢外，亦多次涉及被告
    有無存貨、約定交貨地點及就被告所持有欲販賣物品之品質
    加以討論；又證人羅彩瑄以0000000000號行動電
    話跟被告聯繫乃表示要購買三瓶愷他命（褲子）及三顆ＭＤ
    ＭＡ（衣服）後，被告即親自將該毒品送至證人羅彩瑄住處
    ，殊無被告前稱：「‧‧‧我帶她（羅彩瑄）去找別的藥頭
    買」之情形，足證被告就上開通訊監察譯文之解釋，無非事
    後飾卸之詞，不足為信，亦堪認被告確有意圖營利而以上開
    電話積極聯繫販出愷他命及ＭＤＭＡ予他人之行為無訛。基
    此，上開通訊監察譯文雖除證人羅彩瑄部分外，尚乏積極證
    據證明被告確已完成其於各該部分毒品交易，惟仍足證被告
    應有積極以行動電話聯繫販毒之行為，亦可佐證證人林芳宜
    、慕歆於警詢中所述曾向被告購買愷他命如附表所示及證
    人羅彩瑄所述曾於九十三年八月一日向被告購買三瓶愷他命
    及三顆ＭＤＭＡ等情之真實性。證人林芳宜、慕歆於另案
    偵查及審理中改稱未向被告購買毒品，顯為事後迴護之詞，
    亦難以憑採。
  (三)本件雖因被告否認上開販賣犯行，致無從詳細查悉其販賣愷
    他命、ＭＤＭＡ之實際利得與價差。惟販賣毒品係違法行為
    ，非可公然為之，亦無公定之價格，不論任何包裝，均可任
    意分裝增減分量，而每次買之價量，亦可能隨時依雙方間之
    關係深淺、資力、需求量及對行情之認知、來源是否充裕、
    查緝是否嚴緊，購買者被查獲時供述購買對象之可能性風險
    之評估等，因而異其標準，並機動調整，非可一概而論，販
    賣之利得除經坦承犯行或價量俱臻明確外，委難察得實情，
    販賣之人從價差或量差中牟利方式雖異，其意圖營利之非法
    販賣行為則一，是除非別有事證，足認係按同一價量委買、
    轉售或無償贈與，確未牟利外，尚難執此遽認非法販賣之證
    據有所未足，致使知過坦承者難辭重典，飾辭否認者反得僥
    倖，而失情理之平。再參酌第二級、第三級毒品，為管制物
    品，取得不易，且此等交易為政府懸為嚴予取締之犯罪，苟
    無利可圖，應無甘冒被查緝法辦重刑之危險，平白無端義務
    為該買賣之工作。故被告販入之價格必較售出之價格低廉，
    而有從中賺取買賣差價牟利之意圖，應屬合理之認定。至被
    告雖於原審審理時供稱：伊跟藥頭拿少量的話，會比較貴，
    可能ＭＤＭＡ一顆二百五十元、愷他命一瓶八百，朋友合買
    的話，ＭＤＭＡ一是兩百元，愷他命一瓶七百，就會比較便
    宜云云（見原審卷第一三三頁背面），似與上開販賣每瓶愷
    他命予林芳宜、慕歆之價格相同，惟被告前矢口否認販毒
    ，則其是否故意提高購入之價格，以符當時販出之市價，企
    免罪責，本非無疑。且參以被告乃係以賣主身份以行動電話
    與各通聯對象進行交易，誠如前述，而其中聯繫之人復曾表
    示「我要拿一支二千」，顯見瓶裝之愷他命內容量，可任意
    分裝增減分量，以符合購買毒品者之需要，故尚不得以形式
    上每瓶單價相同，據為被告有利之認定，附此敘明。
  (四)綜上所述，本案事證業已明確，被告確有如事實欄所述意圖
    營利販賣愷他命予證人林芳宜、慕歆及同時販賣愷他命及
    ＭＤＭＡ予羅彩瑄之犯行，俱堪以認定。至被告於本院審理
    時再請求傳訊證人羅彩瑄，以證明合買一事，惟證人羅彩瑄
    已於原審表明係向電話中之男子（即被告）購買，且依通訊
    監察譯文內容所載，應係購買而由被告送至其住處，而非偕
    同至藥頭處「合買」，是被告此部分所辯，誠屬虛妄，已如
    前述，本院基此亦認無再傳訊之必要，附此敘明。
三、查被告行為後，刑法業經立法院通過修正，於九十四年二月
    二日經總統公布修正，並自九十五年七月一日生效，就毒品
    危害防制條例第四條第二項、第三項罰金刑部分，因刑法第
    三十三條第五款之修正，上開規定法定刑之最低法定刑度提
    高為新臺幣一千元；連續犯部分，新法刪除第五十六條關於
    連續犯之規定，將連續數行為而犯同一之罪名者以一罪論之
    情修正為連續數行為應分論併罰；宣告多數有期徒刑定應執
    行刑之規定，修正後刑法第五十一條第五款將有期徒刑定應
    執行刑之上限自「不得逾二十年」修正為「不得逾三十年」
    ，經綜合比較上開法律變更之情形，以九十五年七月一日修
    正生效前之規定對於被告較為有利，依據修正後刑法第二條
    第一項前段之規定，即應適用九十五年七月一日修正生效前
    之上開刑法規定，合先敘明。
四、核被告所為，係犯毒品危害防制條例第四條第二項、第三項
    之販賣第二級毒品、第三級毒品之罪。另本案檢察官雖僅就
    起訴如附表所示販賣第三級毒品愷他命予證人林芳宜、慕
    歆及販賣第二級毒品ＭＤＭＡ予證人羅彩瑄之部分提起公訴
    ，而漏未起訴被告販賣第二級毒品ＭＤＭＡ予證人羅彩瑄時
    並同販賣第三級毒品愷他命之部分，惟此部分與前開經檢察
    官起訴部分有想像競合犯之一罪關係，且經原審當庭告知被
    告，本院自應併予審理。被告如附表所示多次販賣第三級毒
    品予證人林芳宜、慕歆，及於九十三年八月一日販賣三瓶
    愷他命予羅彩瑄之犯行，均時間緊接，犯罪方法相同，觸犯
    構成要件相同之罪名，顯係基於概括犯意而為，為連續犯，
    應依修正前刑法第五十六條之規定論以一連續販賣第三級毒
    品罪。又被告於九十三年八月一日同時販賣第二級毒品及第
    三級毒品予證人羅彩瑄之行為，為一行為觸犯數罪名，為想
    像競合犯，應依刑法第五十五條之規定論以一販賣第二級毒
    品罪。
五、原審以被告犯罪事證明確，予以論罪科刑，固非無見。惟查
    ：(1)按一行為而觸犯數罪名，或犯一罪而其方法或結果之行
    為犯他罪名者，依修正前刑法第五十五條規定，應從一重處
    斷。又連續數行為而犯同一之罪名者，以一罪論，修正前刑
    法第五十六條前段亦定有明文。至於同法第五十條所定應予
    併合處罰者，則以裁判確定前犯數罪者為限，此所謂數罪，
    係指各罪均能獨立，而無修正前刑法第五十五條或第五十六
    條所定裁判上一罪之情形而言。因此，想像競合犯、牽連犯
    或連續犯之裁判上一罪，倘遇有競合時，如行為人之數行為
    所犯數罪，具有連續關係，又有想像競合或牽連關係之重疊
    法律現象，則連續犯罪之一部，既與他罪競合或牽連，自應
    包括的先將全部之連續各行為論以一罪，再按想像競合或牽
    連犯之例，從一重處斷，不得以數罪併合處罰之（最高法院
    九十三年度台上字第一六九一號判決意旨參照），是原審論
    罪時，乃依先想像，後連續之例，而將被告所犯上開販賣第
    二級、第三級毒品罪，予以分論併罰，於法尚有未合。(2)依
    毒品危害防制條例第十八條第一項前段之規定，應予沒收銷
    燬之毒品，以經查獲之第一、二級毒品為限。又施用或持有
    第三、四級毒品，因其可罰性較低，故未設處罰之規定，僅
    就施用及持有第一、二級毒品科以刑罰。然鑑於第三、四級
    毒品均係管制藥品，特於同條例第十一條之一明定無正當理
    由，不得擅自持有；第十八條第一項後段復規定查獲之第三
    、四級毒品，無正當理由而擅自持有者，沒入銷燬之。從而
    ，依同條例第十八條第一項後段應沒入銷燬之毒品，專指查
    獲施用或持有之第三、四級毒品而言；倘係查獲製造、運輸
    、販賣、意圖販賣而持有、以非法方法使人施用、引誘他人
    施用或轉讓第三、四級毒品，既屬同條例相關法條明文規定
    處罰之犯罪行為，即非該條項應依行政程序沒入銷燬之範圍
    。又同條例第十九條第一項所定「供犯罪所用或因犯罪所得
    之物」，係指犯第四條至第九條、第十二條、第十三條或第
    十四條第一項、第二項之罪所用或所得之物，不包括毒品本
    身在內，是尚不得援用此項規定為第三、四級毒品之沒收依
    據。再同條例對於查獲之製造、運輸、販賣、意圖販賣而持
    有、以非法方法使人施用、引誘他人施用及轉讓第三、四級
    毒品之沒收，並無特別規定，如其行為已構成犯罪，則該毒
    品即屬不受法律保護之違禁物，應回歸刑法之適用，依刑法
    第三十八條第一項第一款之規定沒收之，始為適法。原判決
    就扣案被告所有含第三級毒品愷他命之粉末物二瓶，依毒品
    危害防制條例第十九條第一項宣告沒收，亦有判決適用法則
    不當情形。(3)本件第二級、第三級毒品鑑定部分，乃係將案
    外人車明鴻住處查獲之搖頭丸（含ＭＤＭＡ成分）九十四顆
    （毛重二十六公克）、凱他命四瓶（毛重三公克）；及被告
    住處查獲之搖頭丸（含ＭＤＭＡ成分）十六顆（毛重四點二
    公克）、凱他命二瓶（毛重二公克），即總重三十點二公克
    之搖頭丸（含ＭＤＭＡ成分）、及總重五公克之凱他命一併
    送至內政部警政署刑事警察局實施鑑定，此觀扣押物品目錄
    表二紙、及內政部警政署刑事警察局鑑定通知書上「來文載
    示鑑驗資料」欄所載內容即明（見九十三年度偵字第一三一
    二六號影印卷第八頁、第十二頁、第一六二頁至一六三頁）
    ，則原判決乃將扣案含第二級毒品ＭＤＭＡ成分之黃色藥錠
    十六顆（驗餘淨重共二十點二二公克）宣告沒收銷燬之，及
    扣案第三級毒品愷他命之白色粉末物二瓶（驗餘淨重共一點
    六九公克），其所諭知沒收（銷燬）之數量，顯已逾越被告
    住處所扣得之數量（搖頭丸部分），或不符上開兩人扣案毒
    品之比例（凱他命部分），亦有違誤。是被告上訴意旨仍執
    陳詞否認犯罪，雖無為理由，惟檢察官上訴意旨執上開理由
    (2)指摘原判決不當，則為有理由，應由本院將原判決撤銷改
    判，爰審酌被告連續販售第二級、第三級毒品予林芳宜、慕
    歆、羅彩瑄等人，戕害國人身體健康，其惡性已屬不輕，
    惟其於到案後，仍一再飾詞狡辯，不知悔悟，及其販賣毒品
    之種類、次數、數量尚少等一切情狀，量處如主文第 2項所
    示之刑，以示懲儆。扣案含第二級毒品ＭＤＭＡ成分之藥錠
    十六顆，為查獲之第二級毒品，應依毒品危害防制條例第十
    八條第一項前段宣告沒收銷燬之。扣案被告所有含第三級毒
    品愷他命之粉末物二瓶，為違禁物，則應依刑法第三十八條
    第一項第一款宣告沒收，而上開瓶子因沾染毒品而難以析離
    ，亦應一併宣告沒收。又扣案之行動電話一支（內含000
    0000000號ＳＩＭ卡一枚），為被告所有因本案犯罪
    所用之物。又被告本案犯行，就販毒與證人林芳宜、慕歆
    所得財物，如附表所示共為七千七百元；就販毒與證人羅彩
    瑄之部分，因證人羅彩瑄證述以幾百元向被告購買而詳細金
    額已不復記憶而無從認定，基於被告有利認定之考慮，僅能
    認被告此部分之販毒所得為六百元（亦即每瓶愷他命及每顆
    ＭＤＭＡ均以一百元計算），爰均依毒品危害防制條例第十
    九條第一項之規定宣告沒收，犯罪所得部分併諭知如全部或
    一部不能沒收時，以其財產抵償之。至於警察於九十三年八
    月十二日搜索被告住處扣案之現金四十三萬六千元、一粒眠
    七十顆，並無證據顯示與被告本案犯行有關，本院自無從併
    與宣告沒收，附此敘明。
六、不另為無罪諭知部分：
  (一)公訴意旨另以：被告自九十三月四月間起，連續多次以每瓶
    七百元之價格販賣愷他命與慕歆二、三十次（即扣除如附
    表編號一部分），被告復於九十三年七月十七日，以每顆二
    百五十元之代價，販賣ＭＤＭＡ與市內電話0000000
    0號使用人，因認被告上開部分係分別涉犯毒品危害防制條
    例第四條第二項、第三項之販賣第二級毒品、第三級毒品罪
    嫌等語。
  (二)按犯罪事實應依證據認定之，無證據不得認定犯罪事實，刑
    事訴訟法第一百五十四條第二項定有明文。次按認定犯罪事
    實所憑之證據，雖不以直接證據為限，間接證據亦包括在內
    ；然而無論直接或間接證據，其為訴訟上之證明，須於通常
    一般之人均不致有所懷疑，而得確信其為真實之程度者，始
    得據為有罪之認定，倘其證明尚未達到此一程度，而有合理
    之懷疑存在時，事實審法院復已就其心證上理由予以闡述，
    敘明其如何無從為有罪之確信，因而為無罪之判決，尚不得
    任意指為違法，最高法院則著有七十六年臺上字第四九八六
    號判例要旨可參。
  (三)公訴人認被告涉犯上開罪嫌，係以被告行動電話之監聽譯文
    及證人慕歆於警詢中供述為其主要論據，然被告堅決否認
    有上開犯行，並辯稱：伊並未出售毒品與電話號碼為000
    00000號之使用人及慕歆等語。經查：
  (1)證人游美玲於原審審理中到庭結證稱：00000000號
    為伊經營之洗衣店之電話，除店內聯絡收送送洗衣物使用外
    ，伊平常只會借給熟客使用，而九十三年七月間是否有借電
    話給他人使用，伊已經不記得了。卷內之監聽譯文（即臺灣
    板橋地方法院檢察署九十三年度偵字第一三一二六號卷第九
    一頁）第一段提到之對話，大致上和伊與客戶間收送衣物之
    對話聯繫，伊經營之洗衣店店名確實為有「力」（音譯）這
    個字等語（見原審九十六年一月十一日審判筆錄），而上開
    室內電話之用戶名稱確實為游美玲，亦有中華電信臺北區營
    運處九十五年十一月九日回函在卷可參，且觀諸本案被告所
    使用行動電話與00000000號電話使用人於九十三年
    七月十七日之監聽譯文（即臺灣板橋地方法院檢察署九十三
    年度偵字第一三一二六號卷第九一頁第一段），受話人一接
    聽電話即表明店名並向對方問好，被告則詢問是否可以拿衣
    服及告知更換住所之情，確與一般人和洗衣店店員間聯絡收
    取衣物之對話相近，亦無異於常情之對話內容，是本案實難
    認被告曾於九十三年七月十七日出售ＭＤＭＡ與電話號碼為
    00000000號之使用人。
  (2)經原審當庭勘驗證人慕歆於警詢供述之錄影資料，證人慕
    歆僅陳述於九十三年八月十一日晚上五、六時許在被告住
    處向被告購買愷他命一瓶，並未陳述自九十三年四月起迄今
    向甲○○購買愷他命二、三十次等語，此有原審勘驗筆錄在
    卷可參，而檢察官所提出其他證據資料亦無法證明被告曾於
    九十三年四月起迄同年八月間曾販賣愷他命與證人慕歆二
    、三十次（扣除被告於九十三年八月十一日晚上五、六時許
    販賣愷他命一瓶與證人慕歆部分），本院自難認定被告曾
    於九十三年四月起迄同年八月間曾販賣愷他命與證人慕歆
    二、三十次（扣除被告於九十三年八月十一日晚上五、六時
    許販賣愷他命一瓶與證人慕歆部分）。
  (四)綜上所述，檢察官所提上開證據並無法證明被告就上開部分
    有販賣第二級毒品、第三級毒品之犯行，本院亦查無其他證
    據資料可資證明被告確有上開犯行，既不能證明被告此部分
    之犯罪，本應為被告無罪之判決，惟檢察官認此部分與前開
    本院認定有罪部分有連續犯之裁判上一罪關係而提起公訴，
    是爰就上開部分不另為無罪之諭知。至檢察官上訴意旨另提
    及被告於九十三年八月一日前之不詳時日曾另有販賣愷他命
    予羅彩瑄，有上開通訊監察譯文為證等語，惟證人羅彩瑄於
    原審審理時並未提及該部分販賣毒品之事實，且依通訊監察
    譯文所載證人羅彩瑄已將該部分毒品退給被告，則是否確已
    完成交易，亦有可疑，尚不足為被告不利之認定，併此說明
    。
據上論斷，應依刑事訴訟法第三百六十九條第一項前段、第三百
六十四條、第二百九十九條第一項前段，毒品危害防制條例第四
條第二項、第三項、第十八條第一項前段、第十九條第一項、刑
法第十一條前段、第二條第一項前段、第五十六條（修正前）、
第五十五條、第三十八條第一項第一款，判決如主文。
本案經檢察官林邦樑到庭執行職務。
中　　華　　民　　國　　96　　年　　 6　　月　　12　　日
　　　　　　　　　刑事第一庭審判長法　官  蔡  長  溪
　　　　　　　　　　　　　　　　  法　官  許  錦  印
　　　　　　　　　　　　　　　　  法　官  陳  春  秋
以上正本證明與原本無異。
如不服本判決，應於收受送達後十日內向本院提出上訴書狀，其
未敘述上訴之理由者並得於提起上訴後十日內向本院補提理由書
（均須按他造當事人之人數附繕本）。
                                  書記官  李  家  敏
中　　華　　民　　國　　96　　年　　6 　　月　　20　　日
附錄：本案論罪科刑法條全文
毒品危害防制條例第4 條第2 項、第3 項
製造、運輸、販賣第二級毒品者，處無期徒刑或7 年以上有期徒
刑，得併科新臺幣700 萬元以下罰金。
製造、運輸、販賣第三級毒品者，處5 年以上有期徒刑，得併科
新臺幣500 萬元以下罰金。
附表
┌─┬──────────────────────┬──────────┐
│編│販賣愷他命內容                              │因販賣毒品所得款項  │
│號│                                            │（單位：新臺幣）    │
├─┼──────────────────────┼──────────┤
│1 │於九十三年八月十一日晚上五、六時許，在被告位│七百元              │
│  │於臺北市○○○路一○七巷四三號四樓之三之住處│                    │
│  │，被告以一瓶七百元之價格販賣愷他命一瓶與慕│                    │
│  │歆。                                        │                    │
├─┼──────────────────────┼──────────┤
│2 │自九十三年五月間某時起至九十三年八月十二日為│此部分認定被告販賣第│
│  │警製作筆錄時往前回溯一個月某時止，在林芳宜位│三級毒品之次數不到十│
│  │於臺北市○○○路○段一○八號一二樓之九住處樓│次及每次購買數量二至│
│  │下及臺北市○○○路某處等地，被告以一瓶七百元│三瓶，基於被告有利之│
│  │之價格販賣愷他命與林芳宜不到十次，每次二到三│考量，應以五次、每次│
│  │瓶。                                        │二瓶計算販賣毒品所得│
│  │                                            │為七千元            │
└─┴──────────────────────┴──────────┘
